臺灣高等法院刑事裁定
111年度毒抗字第128號
抗  告  人
即  被  告 黃俊傑



                （現於法務部○○○○○○○○附設勒戒所

上列抗告人即被告因毒品危害防制條例案件，不服臺灣新北地方
法院中華民國110年12月22日裁定（110年度毒聲字第2555號），
提起抗告，本院裁定如下：
    主  文
抗告駁回。                                              
    理  由
一、原裁定意旨略以：被告黃俊傑基於施用第二級毒品之犯意，
    於民國110年8月8日12時許，在新北市○○區○○路000巷00號3
    樓居所內，以將第二級毒品甲基安非他命置於玻璃球內燒烤
    後吸食其煙霧之方式，施用甲基安非他命1次等情，業經被
    告於警詢及檢察事務官詢問時坦承不諱，且被告於110年8月
    9日18時許經警採尿送驗，結果呈安非他命、甲基安非他命
    陽性反應一節，亦有勘察採證同意書、臺北市政府警察局偵
    辦毒品案件尿液檢體委驗單、台灣尖端先進生技醫藥股份有
    限公司110年8月27日濫用藥物檢驗報告等在卷可稽，足認被
    告上開任意性自白與事實相符，其施用第二級毒品犯行，堪
    以認定。另被告未曾因施用毒品案件而受觀察、勒戒或強制
    戒治處分，又聲請人斟酌被告因違反毒品危害防制條例案件
    ，現於法務部○○○○○○○○羈押中，認不適宜為戒癮治療之緩起
    訴處分，而選擇聲請裁定令被告入勒戒處所觀察、勒戒，於
    法自屬有據，應予准許，爰依毒品危害防制條例第20條第1
    項、第3項、觀察勒戒處分執行條例第3條第1項之規定，令
    被告入勒戒處所施以觀察、勒戒，其期間不得逾2月等語。
二、抗告意旨略以：被告即抗告人（下稱抗告人）於110年8月10
    日羈押至今，已無毒癮可言，因此懇請撤銷原裁定，改以有
    期徒刑之處分云云。
三、⑴按犯毒品危害防制條例第10條之罪者，檢察官應聲請法院
    裁定，令被告入勒戒處所觀察、勒戒，其期間不得逾2月；
    觀察、勒戒或強制戒治執行完畢釋放後，3年後再犯第10條
    之罪者，適用本條前2項之規定，毒品危害防制條例第20條
    第1項、第3項分別定有明文。又毒品危害防制條例於109年1
    月15日修正、109年7月15日生效，修正後毒品危害防制條例
    第20條第3項規定，犯第10條之罪於觀察、勒戒或強制戒治
    執行完畢釋放後，3年後再犯第10條之罪者，適用本條前2項
    之規定。上開所謂「3年後再犯」，只要本次再犯（不論修
    正施行前、後）距最近1次觀察、勒戒或強制戒治執行完畢
    釋放，已逾3年者，即該當之，不因其間有無犯第10條之罪
    經起訴、判刑或執行而受影響，此係最高法院最近之一致見
    解。⑵又毒品危害防制條例第24條第1項、第2項規定於修正
    後（該法條業經行政院令定自110年5月1日施行），檢察官
    可依刑事訴訟法第253條之2第1項第4款至第6款或第8款規定
    ，為多元之附條件緩起訴處分，不限於「附命緩起訴」，以
    使毒品施用者獲得有利於戒除毒癮之適當處遇，且該附條件
    緩起訴經撤銷後，檢察官應繼續偵查或起訴，其立法理由並
    說明：「緩起訴處分是利用機構外之處遇，協助施用毒品者
    戒除毒癮，為達成戒除毒癮之目的，於撤銷緩起訴處分後，
    宜由檢察官依法繼續偵查或起訴，亦即仍有現行條文第20條
    觀察、勒戒及強制戒治制度之適用，俾利以機構內之處遇方
    式協助其戒除毒癮，亦得為不同條件或期限之緩起訴處分」
    等語，與修正前所定之「依法追訴」不同，則新法規定之附
    條件緩起訴處分與曾受「觀察、勒戒或強制戒治」之處遇，
    已無法等同視之。再者，修正後毒品危害防制條例對於施用
    毒品者之思維，已擺脫以往側重於「犯人」身分之處罰，著
    重其為病患之特質，因此放寬觀察、勒戒或強制戒治制度之
    適用時機，以協助施用者戒除毒癮，復基於憲法應保障人民
    之生存權，及根據每個國民生存照顧需要提供基本給付之理
    念，對於經監獄監禁處遇後仍再犯之施用毒品者，更應恢復
    以機構內、外之治療協助其戒除毒癮，是以修正後毒品危害
    防制條例第20條第3項所謂「3年後再犯」，只要本次再犯（
    不論修正施行前、後）距最近1次觀察、勒戒或強制戒治執
    行完畢釋放，已逾3年者，即該當之，不因其間有無犯施用
    毒品罪經起訴、判刑或執行而受影響。亦即對於戒除毒癮不
    易者，唯有以機構內、外處遇及刑事制裁等方式交替運用，
    以期能控制或改善其至完全戒除毒癮，此為本院已達成一致
    之法律見解。則被告縱為屢犯施用毒品罪之成癮慣犯，其間
    復曾因施用毒品罪，經起訴、判刑或執行，只要本次再犯施
    用毒品罪距其最近1次觀察、勒戒或強制戒治執行完畢釋放
    後，已逾3年者，既仍有修正後毒品危害防制條例第20條第3
    項規定之適用，依舉重明輕之法理，倘僅經檢察官為「附命
    緩起訴」而非起訴、判刑，不論有無完成戒癮治療，其再犯
    更有適用同條例第20條第3項規定，施以「觀察、勒戒或強
    制戒治」之必要（最高法院110年度台上字第2096號判決參
    照）。
四、經查：
　㈠本件抗告人於110年8月8日12時許，施用甲基安非他命1次等
    情，業據抗告人於警詢及檢察事務官詢問時坦承不諱（見新
    北地檢110年毒偵字第7012號卷《下稱毒偵7012卷》第11頁背
    面、第53至55頁），並有勘察採證同意書、臺北市政府警察
    局偵辦毒品案件尿液檢體委驗單（檢體編號：139470）、台
    灣尖端先進生技醫藥股份有限公司110年8月27日濫用藥物檢
    驗報告（見毒偵7012卷第33、7、4頁）在卷可稽，是認抗告
    人任意性自白內容與事實相符，其施用第二級毒品甲基安非
    他命之犯行，堪以認定。又抗告人未曾因施用毒品案件經裁
    定觀察、勒戒或強制戒治等保安處分之執行等情，有本院被
    告前案紀錄表、在監在押全國紀錄表、施用毒品案件紀錄表
    在卷可按（見本院卷第11至17頁）。是依毒品危害防制條例
    第20條第1項、第24條之規定，可由檢察官基於一次性之整
    體規劃，視抗告人個案情形，是否適合「觀察、勒戒或強制
    戒治」或給予「附命完成戒癮治療緩起訴處分」之機會。
　㈡至檢察官究應採行附命完成戒癮治療之緩起訴處分，抑或向
    法院聲請觀察、勒戒之處遇措施，要屬檢察官之裁量權，倘
    檢察官係聲請法院裁定觀察、勒戒，法院就該聲請，除檢察
    官有違法或濫用其裁量權之情事得以撤銷外，僅得依法裁定
    抗告人送勒戒處所觀察、勒戒，尚無自行以附命完成戒癮治
    療之緩起訴處分等其他方式替代之權，從而，原審依檢察官
    之聲請裁定令抗告人入勒戒處所觀察、勒戒，於法並無不合
    或不當，應予維持。
五、綜上所述，抗告意旨請求判處有期徒刑，於法不合，難認有
    據，尚不足以推翻原裁定之適法性，本件抗告，為無理由，
    應予駁回。　　　
據上論斷，應依刑事訴訟法第412條，裁定如主文。
中　　華　　民　　國　　111 　年　　3 　　月　　31　　日
              　  刑事第二十三庭審判長法　官  許永煌
　　　　　　　　　　　　　　　　　    法　官  吳定亞
　　　　　　　　　　　　　　　　　    法　官  黃美文
以上正本證明與原本無異。
不得再抗告。
                                　    書記官  彭威翔
中　　華　　民　　國　　111 　年　　3 　　月　　31　　日